【裁判字號】    95,上易,321
【裁判日期】    950727
【裁判案由】    竊盜
【裁判全文】
臺灣高等法院高雄分院刑事判決         95年度上易字第321號
上  訴  人
即  被  告  丙○○
上列上訴人因竊盜案件，不服臺灣高雄地方法院94年度易字第
1776號中華民國95年3 月22日第一審判決（起訴案號：臺灣高雄
地方法院檢察署94年度偵字第17325 號，併辦案號：同署94年度
偵字第20513號），提起上訴，本院判決如下：
    主  文
上訴駁回。
丙○○緩刑貳年。
    事  實
一、丙○○、乙○○（由原審另案審結）共同基於意圖為自己不
    法所有之犯意聯絡，於民國94年3 月26日17時30分許，在高
    雄市○○區○○路666 號高鐵左營站工地地下室內，以在現
    場所拾獲、客觀上足對人之生命、身體、安全構成威脅，具
    危險性之鐵剪1 支，約定由乙○○手持前開鐵剪、另由丙○○負責在旁把風掩護之方式，擬竊取前開工地現場之電線。
    然渠等甫持鐵剪下手剪電線而著手竊取電線、但尚未完全剪
    斷之際，旋遭該工地保全員張壹善前往地下室察看發現而未
    遂。丙○○、乙○○見狀乃隨即逃逸，現場並遺留前開鐵剪
    1 支、及非屬丙○○、乙○○2 人所有之手提袋4 只，嗣經
    工地人員報警而循線查悉上情。
二、丙○○復承前揭加重竊盜之概括犯意，於94年9 月6 日9 時
    40分許，與甲○○（另案由檢察官偵查起訴）共同基於意圖
    為自己不法所有之犯意聯絡，攜帶甲○○所有、客觀上足對
    人之生命、身體、安全構成威脅，具危險性之尖嘴鉗1 支，
    進入高雄市前鎮區○○○路丁○○○公司工地內，約定由丙○○手持前開尖嘴鉗剪斷電線、另由甲○○在樓梯間把風掩
    護之方式，竊取該工地電纜線2 捆。渠等得手後欲離去之際
    ，因該工地人員楊明宗發覺有異、遂前往察看而發現前揭電
    線遭竊之情事，遂夥同其他工地人員當場逮獲丙○○、甲○○2 人，並旋即報警處理而查悉上情，另扣得前開甲○○所
    有之尖嘴鉗1 支。
三、案經高雄市政府警察局左營分局、前鎮分局分別報請台灣高
    雄地方法院檢察署檢察官偵查起訴及移送併辦。
    理  由
壹、關於本件證據能力之意見：
  一、本件被告警詢中自白具有證據能力：
      本件被告於原審審理中辯稱併案竊取丁○○○工地電纜線
      部分警詢所言不實在，警察一直要伊趕快承認，到下午還
      不讓伊回去云云。惟按，現行犯經逮捕者，本可由檢、警
      機關依法拘留24小時，而為必要之調查，並由檢察官訊問
      後，以決定是否向法院聲請羈押。查本件被告乃於94年9
      月6 日9 時40分許因涉犯竊盜罪、遭證人楊明宗、張存仁
      等人逮捕後報警處理，嗣於同日16時30分由承辦員警開始
      製作警詢筆錄，嗣於同日22時44分經台灣高雄地方法院檢
      察署檢察官訊問後諭令交保等情，業經證人楊明宗、張存
      仁於原審結證綦詳，並有被告前揭警詢筆錄及偵訊筆錄各
      1 件在卷可稽。準此，本件被告製作警詢筆錄之時，尚處
      於法定拘留時間之內，自應許由承辦員警進行相當之調查
      後再予訊問，要非以即時製作詢問筆錄為必要。從而被告
      雖以前詞置辯，然依其所述尚難認已善盡釋明之責，自無
      調查之必要，亦不得遽為該警詢自白不具任意性之認定，
      故本院自得採為適法之證據。
  二、證人張壹善、邱進忠、楊明宗及張存仁於原審審理中之證
      言有證據能力：
      查被告前經原審依法送達、通知應於95年1 月25日到庭進
      行審判程序，惟屆時猶未能遵期到庭，以致無從針對當日
      到庭之證人即張壹善、邱進忠、楊明宗及張存仁等人之證
      述予以對質或詰問，有卷附送達證書及該次審判筆錄各1
      件可參。然被告嗣於原審95年3 月8 日審判程序中，經原
      審依法提示前開證人證述內容並告以要旨，並詢以是否仍
      須傳喚證人到場對質、詰問等語，嗣由被告陳述對該等證
      詞之意見後，進而表示無庸再行傳訊前開證人到庭證述，
      並稱再無其他問題擬予詢問前開證人，此亦有原審95年3
      月8 日審判筆錄（第2 至4 頁）1 份在卷可證。職是，前
      開證人既於原審審判中依法到庭具結證述，復經被告當庭
      表示捨棄對質、詰問權，從而被告訴訟程序上有關與證人
      對質、詰問之權利保障自屬無虞。故證人張壹善、邱進忠
      、楊明宗及張存仁等人前開原審之證述依法均有證據能力
      ，自得為證據。
貳、實體部分：
  一、訊之被告丙○○固坦承於前揭時、地分別遭現場工地人員
      查獲之事實不諱，惟矢口否認有何共同加重竊盜犯行，辯
      稱：伊於94年3 月26日17時30分只是幫乙○○施用毒品把
      風、並不知乙○○要竊取電線；另同年9 月6 日9 時40分
      許，伊是要去找「阿明」，並不是要去偷電線；且伊因為
      手指截肢，根本無法拿工具剪取電線云云。惟查：
    (一)被告與乙○○前於94年3 月26日17時30許，共同位於高雄
      市○○區○○路666 號高鐵左營站工地地下室內，經工地
      人員當場發現乙○○手持前開扣案鐵剪1 支，且渠等見狀
      旋即逃離現場，現場則遺留剪到一半之電纜線之事實，業
      據證人張壹善、邱進忠於原審審理中證述屬實。另於同年
      9 月6 日9 時40分許，被告與甲○○偕同前往高雄市前鎮
      區○○○路丁○○○公司工地內，遭在場人員發現渠等以
      工具剪斷電線，並將之裝入手提袋內，嗣因渠等犯行遭人
      發現，遂將電線棄置於樓梯口而分別逃跑，甲○○先在1
      樓遭工地人員逮獲，被告則趁機折返該工地，欲將前開電
      纜線裝入手提袋，復因遭人發現而逃跑，終為證人楊明宗
      在該工地1 樓加以逮獲，另在前開手提袋內查獲尖嘴鉗1
      支等情事，亦分別經證人楊明宗、張存仁於原審結證明確
      ，且核與被告警詢中（見94年9 月6 日警詢筆錄）及原審
      準備程序中（見原審卷第29頁）供承之情節相符，並有卷
      附之贓物認領保管單1 紙、扣案之鐵剪、尖嘴鉗各1 支可
      資佐證。足見被告所辯上情，尚無足取。
    (二)又被告雖另辯稱：伊因手指截肢、無法持工具行竊云云。
      然原審依職權當庭勘驗被告雙手外觀狀況，其右手除大姆
      指係正常完整外，食指、中指均截去第1 、2 指節，無名
      指、小指則均截去第1 指節，另其左手完整，5 隻手指均
      健全、無殘缺之情，有原審95年3 月8 日審判筆錄（參見
      該筆錄第5 頁）1 份在卷可參。是被告右手機能雖因部分
      手指截肢而受有影響，然並非完全喪失正常使用功能，且
      其左手外觀尚屬完整健全，自得正常使用無虞，又前開扣
      案尖嘴鉗體積非鉅、亦可單手握持一節，有卷附前開扣案
      物品照片3 紙可證（參見左營分局警卷第44頁、前鎮分局
      警卷第21頁）。被告要非全無手持尖嘴鉗用以裁剪電纜線
      之可能，尚不得徒以被告右手4 隻手指果有截肢之事實，
      即遽為其有利之認定。綜上所述，被告所辯各情，無非事
      後卸責之詞，不足採信。本件事證明確，被告之犯行，堪
      以認定。
二、按，刑法第321 條第1 項第3 款之攜帶兇器加重竊盜罪，係
    以行為人攜帶兇器為其加重條件，此所謂兇器，其種類並無
    限制，凡客觀上足對人之生命、身體、安全構成威脅，具有
    危險性之兇器均屬之；且祇須行竊時攜帶此種具有危險性之
    兇器為已足，並不以攜帶之初即有行兇之意圖為必要。前開
    扣案之鐵剪、尖嘴鉗各1 支俱屬金屬材質、前端尖銳，客觀
    上均可對人之生命、身體、安全構成威脅，具有危險性，要
    屬刑法第321 條第1 項第3 款所定之兇器無訛。核被告丙○○所為，係犯刑法第321 條第1 項第3 款加重竊盜既遂與未
    遂罪。被告分別與乙○○、甲○○等人就前開加重竊盜犯行
    ，彼此間各有犯意聯絡及行為分擔，均為共同正犯。又被告
    先後2 次加重竊盜既遂、未遂犯行，時間緊接，且犯罪基本
    構成要件相同，顯係基於概括犯意反覆為之，為連續犯，應
    論以一連續加重竊盜既遂罪，並依法加重其刑。查刑法第56
    條連續犯之規定，業於94年1 月7 日修正公布刪除，並於95
    年7 月1 日施行，被告行為後，法律有變更，依新刑法第2
    條第1 項規定，比較新舊法結果，自應適用舊法連續犯之規
    定較有利於被告（最高法院95年第8 次刑事庭會議決議參照
    ），併此明。又公訴人雖未就被告94年6 月9 日之竊盜犯
    行起訴，惟被告此部分與起訴事實（被告94年3 月6 日竊盜
    行為），具有連續犯之裁判上一罪關係，為起訴效力所及，
    本院自得一併審理。
三、原審因而適用刑法第321 條第1 項第3 款、第28條、修正前
    第56條、第38條第1 項第2 款規定並審酌被告不思以己力正
    當謀生，反圖不勞而獲，任意竊取他人之財物，及其犯罪動
    機、目的、手段、所生危害，並兼衡其品行、生活狀況、智
    識程度，與犯後仍飾詞否認犯行、難見悔意等一切情狀，量
    處有期徒刑10月，以資懲儆。並認扣案之尖嘴鉗1 支，業據
    共犯甲○○前於警詢中供認係其所有，且為渠等供上開犯行
    所用之物，爰依刑法第38條第1 項第2 款規定宣告沒收之；
    至被告及乙○○用以行竊之鐵剪1 支，前據乙○○供承係其
    在現場拾獲之情屬實，且乏積極證據可認該鐵剪果係渠等所
    有之物，是就此部分不另宣告沒收。經核原判決認事用法並
    無不合，量刑亦屬適度。被告上訴意旨，仍執前詞，否認犯
    罪，指摘原判決不當，為無理由，應予駁回。
四、查被告前未曾受有期徒刑以上刑之宣告，有臺灣高等法院被
    告前案紀錄表在卷可稽。茲因思慮欠週，致犯刑章，所犯情
    節非重。又被告之右手除大拇指正常完整外，其餘四指均遭
    截指，已如前述，係屬右手殘缺之人。經此偵審程序及科刑
    教訓，當知所警惕，應無再犯之虞，本院因認被告所受刑之
    宣告，以暫不執行為適當，併宣告緩刑2 年，以啟自新。
據上論斷，應依刑事訴訟法第368 條，刑法第74條第1 項第1 款
，判決如主文。
本案經檢察官林惠到庭執行職務。
中    華    民    國    95    年    7     月    27    日
                  刑事第三庭    審判長法  官  周賢銳
                                      法  官  黃仁松
                                      法  官  謝宏宗
以上正本證明與原本無異。
本判決不得上訴。
中    華    民    國    95    年    7     月    28    日
                                      書記官  熊惠津
附錄本件判決論罪科刑法條：
中華民國刑法第321條第1項第3款
犯竊盜罪而有左列情形之一者，處 6 月以上、 5 年以下有期徒
刑：
三  攜帶兇器而犯之者。
                                                      Q


司法院資訊處製作；財團法人民間司法改革基金會備份。
